最高法院民事判決                              八十六年度台上字第二七○八號
    上  訴  人  甲○○
    訴訟代理人  劉立生律師
    被 上訴 人  乙○○
右當事人間請求清償債務事件，上訴人對於中華民國八十五年十二月十七日台灣高等
法院第二審更審判決（八十五年度重上更(一)字第八九號），提起上訴，本院判決如左
：
    主  文
上訴駁回。
第三審訴訟費用由上訴人負擔。
    理  由
本件被上訴人主張：伊因購買「漢來新世界中心」十三樓Ｂ號預售屋，適欲赴英國進
修，乃於民國七十九年四月三日電新台幣（下同）九百萬元與上訴人，並以其中四
百五十萬元委任上訴人代為繳納房屋價款。惟上訴人事後僅代為繳款二百零一萬元，
尚餘二百四十九萬元，迄未返還，伊已於返國後終止委任關係等情，爰本於不當得利
之法律關係，求為命上訴人返還上開二百四十九萬元，並加計法定遲延利息之判決（
被上訴人另先位聲明請求上訴人給付九百四十九萬元借款本息及備位聲明請求第一審
共同被告金都藥品有限公司給付四百五十萬元借款本息部分，業經判決被上訴人敗訴
確定）。
上訴人則以：被上訴人所委託代繳之價金餘額二百四十九萬元，在被上訴人返國後已
結算清楚，餘款與房屋買賣契約書亦一併退還被上訴人等語，資為抗辯。
原審斟酌全辯論意旨及調查證據之結果，以：查被上訴人主張其委任上訴人代為繳納
上述房屋價款，上訴人收受四百五十萬元並已代繳二百零一萬元，尚有餘款二百四十
九萬元等事實，為上訴人所不爭，且有電單六紙為證，自可信為真實。上訴人雖以
上開情詞置辯，惟按當事人主張有利於己之事實者，就其事實有舉證之責任，且被告
自認債權發生之事實而主張該債權已因清償而消滅者，該清償之事實，亦應由被告負
舉證責任。查上訴人就其已返還上開系爭餘款之事實，並未對實際返還之時地及金額
作任何陳述，僅以被上訴人返國後其已將該餘款連同房屋買賣契約書一併退還被上訴
人云云置辯，自難證明上訴人確已返還該餘款無誤。且上訴人提及被上訴人於八十年
十月二十九日及十一月二日分由彰化商業銀行、華南商業銀行款共二百萬元與伊作
為代付台北市○○路一一三巷四九弄八四號房屋（下稱東湖房屋）之裝潢費，當時兩
造已分手，苟伊未將上述餘款返還，被上訴人豈肯於分手後再款與伊一節，被上訴
人不惟否認該款係返還裝潢費，並指稱該二百萬元乃雙方分手後，上訴人趁機竊取
伊空白支票，伊不得已始款與上訴人，目的在求取回該支票及回復登記於上訴人名
下高達一千六百餘萬元之東湖房屋所有權等語。按上開款是否作為給付裝潢費，兩
造固有爭執，但對於作為被上訴人取回東湖房屋條件之目的尚無差異，足見該款乃
被上訴人為取回東湖房屋之補償對價甚明。況兩造迄未主張系爭款係雙方債權債務
經結算之結果，故該二百萬元款僅能說明兩造間與系爭餘款無關之其他債權債務關
係，究不能因被上訴人給付該款即認系爭餘款業已返還。由上觀之，上訴人既未能
舉證證明系爭餘款之債務已經清償而消滅，被上訴人又已於訴狀中表明已終止兩造間
委任關係之意思表示，則上訴人持有上述系爭餘款，自係無法律上之原因而受有利益
，並致被上訴人受有損害。從而，被上訴人本於不當得利之法則，請求上訴人返還上
開二百四十九萬元本息，即屬正當，應予准許，為其心證之所由得，並說明上訴人其
他抗辯及聲明證據為不足採之理由，爰維持第一審所為此部分上訴人敗訴之判決，駁
回其上訴。經核於法洵無違背。上訴論旨，仍執陳詞，並以原審取捨證據、認定事實
之職權行使及其他與判決基礎無涉之理由，指摘原判決不當，求予廢棄，非有理由。
據上論結，本件上訴為無理由，依民事訴訟法第四百八十一條、第四百四十九條第一
項、第七十八條，判決如主文。
中      華      民      國    八十六    年      八      月     三十     日
                              最高法院民事第七庭
                                  審判長法官  朱  錦  娟
                                        法官  蘇  茂  秋
                                        法官  蘇  達  志
                                        法官  顏  南  全
                                        法官  葉  賽  鶯
      右正本證明與原本無異
                                              書  記  官
中      華      民      國    八十六    年      九      月     十三     日
